臺灣板橋地方法院刑事判決　　　　　　　95年度易字第2601號
公　訴　人　臺灣板橋地方法院檢察署檢察官
被　　　告　甲○○　47歲民.
上列被告因偽造文書等案件，經檢察官提起公訴（95年度偵緝字
第2681號），本院判決如下：
    主  文
甲○○共同連續行使明知為不實之事項，而使公務員登載於職務
上所掌之公文書，足以生損害於公眾，處有期徒刑伍月，如易科
罰金，以銀元佰元折算壹日。並應於刑之執行完畢或赦免後，
驅逐出境。
    事  實
一、甲○○為泰國籍女子，為求得以進入臺灣地區工作，基於偽
    造文書之概括犯意，明知與我國國民葉勝戊（另案偵查中）
    並無結婚之真意，竟仍於民國九十四年一月十八日前之某日
    ，透過與其有行使使公務員登載不實文書之概括犯意聯絡之
    真實姓名不詳之成年仲介業者居中介紹，由甲○○給付亦有
    同一概括犯意聯絡之葉勝戊新臺幣（下同）三萬五千元為代
    價，並自甲○○日後在臺工作薪資所得逐月扣抵二萬五千元
    為仲介費用，與葉勝戊以假結婚之方式，先於九十四年一月
    十八日在泰國辦妥結婚登記，並取得該國內容不實之聲明書
    經駐泰國臺北經濟文化辦事處認證後，由上開真實姓名不詳
    之成年仲介業者與葉勝戊於九十四年七月十三日持上開內容
    不實之結婚證書，向該管臺東縣池上鄉戶政事務所辦理甲○
    ○與葉勝戊結婚之登記及戶籍登錄，使該管戶政機關公務員
    因而將該不實事項登載於職務上所掌管關於結婚登記及戶籍
    登錄之公文書即戶籍謄本內，足生損害於戶政機關戶政管理
    之正確性。其後上開仲介業者復持上開甲○○之戶籍登記資
    料向向政部入出境管理局提出申請甲○○入境依親之手續以
    為行使，並使該機關核發許可甲○○入境之簽證，足以生損
    害於內政部對於外國人出入境管理之正確性。甲○○遂於九
    十四年七月三十日入境我國，其等三人再承前同一行使使公
    務員登載不實文書之概括犯意聯絡，由前揭仲介業者於九十
    四年九月三十日持上開內容登載不實之戶籍謄本，至臺北縣
    政府警察局申請甲○○之外僑居留證以行使之，並獲核發居
    留證，足以生損害於警察機關對於外僑人口管理之正確性。
    嗣甲○○至設於基隆市○○街一七七號二樓之一「ReLax ─
    泰輕鬆─古式推拿─泰式宮廷手支─養生館」從事按摩工作
    ，於九十四年十一月九日晚間八時二十五分，經警在上址養
    生館執行臨檢勤務，查獲甲○○，始循線查悉上情。
二、案經基隆市政府警察局報告臺灣基隆地方法院檢察署轉呈臺
    灣高等法院檢察署檢察長令轉臺灣板橋地方法院檢察署檢察
    官偵查後起訴。
    理  由
一、上揭犯罪事實，業據被告甲○○迭於警詢、偵查及本院審理
    時坦承不諱（見臺灣板橋地方法院檢察署九十五年度偵緝字
    第二六八一號偵查卷第十四至十六頁、第十九、二十頁、第
    二十八頁及本院準備程序及審判筆錄），核與另案被告葉勝
    戊於偵查中供述情節大致相符，復有甲○○外僑居留證、結
    婚登記申請書、聲明書、結婚登記及記錄表、結婚證書（均
    影本）、外僑居留資料查詢明細內容顯示畫面、國人入出境
    端末查詢報表各一份（見臺灣基隆地方法院檢察署九十五年
    度偵字第八七七號偵查卷第十八頁、第二十三至三十六頁、
    第十頁）及臺北縣政府警察局九十五年三月二十九日北縣警
    外字第○九五○○三九九一八號函及所附外國人居留停留案
    件申請表、戶籍謄本、房屋租賃契約書、臺灣電力公司電費
    收據、甲○○護照影本各一份（見臺灣板橋地方法院檢察署
    九十五年度偵字第五○五○號偵查卷第十四至二十一頁）在
    卷足稽。綜上足認被告前揭自白與事實相符，應堪採信。本
    案事證明確，被告所涉犯行洵堪認定，應依法論科。
二、查被告行為後，刑法業經修正並自九十五年七月一日施行。
    按行為後法律有變更者，適用行為時之法律，但行為後之法
    律有利於行為人者，適用最有利於行為人之法律，現行刑法
    第二條第一項訂有明文。以本次刑法修正之比較新舊法，應
    就罪刑有關之共犯、未遂犯、想像競合犯、牽連犯、連續犯
    、結合犯，以及累犯加重、自首減輕暨其他法定加減原因（
    如身分加減）與加減例等一切情形，綜其全部罪刑之結果而
    為比較，最高法院九十五年五月二十三日九十五年第八次刑
    事庭會議決議可資參照。茲比較說明如下：
（一）刑法分則編各罪所定罰金之貨幣單位原為銀元，且依修正
      前刑法第三十三條第五款規定，罰金刑為一銀元以上，而
      有關罰金倍數之調整及銀元與新台幣之折算標準，則定有
      「罰金罰鍰提高標準條例」及「現行法規所定貨幣單位折
      算新台幣條例」，除罰金以一銀元折算三元新台幣外，並
      將七十二年六月二十六日以前修正之刑法部分條文罰金數
      額提高十倍，其後修正者則不再提高倍數；嗣修正後刑法
      第三十三條第五款則將罰金刑提高為新台幣一千元以上，
      並以百元計算之，且因刑法第三十三條第五款所定罰金貨
      幣單位既已改為新台幣，刑法分則編各罪所定罰金之貨幣
      單位亦應配合修正為新台幣，且考量刑法修正施行後，不
      再適用「現行法規所定貨幣單位折算新台幣條例」，為使
      刑法分則編各罪所定罰金之最高數額與刑法修正前趨於一
      致，爰增訂刑法施行法第一條之一規定，將刑法分則編各
      罪所定罰金之貨幣單位均改為新台幣，並將七十二年六月
      二十六日以前修正之刑法部分條文罰金數額提高為三十倍
      ，其後修正者則提高為三倍。是以刑法分則編各罪所定罰
      金刑之最高數額，於上開規定修正後仍屬一致，並無不同
      ；但其罰金刑之最低數額，則比修正前提高，從而自以修
      正前之規定較為有利。
（二）刑法第五十六條連續犯之規定，新法修正已修正刪除，是
      於新法修正施行後，被告之數犯罪行為，即須分論併罰。
    　此刪除雖非犯罪構成要件之變更，但顯已影響行為人刑罰
    　之法律效果，自屬法律有變更，依修正後刑法第二條第一
      項規定，比較新、舊法結果，仍應適用較有利於被告之行
      為時法律即舊法論以連續犯。
（三）修正前刑法第四十一條第一項前段係規定：「犯最重本刑
      為五年以下有期徒刑以下之刑之罪，而受六個月以下有期
      徒刑或拘役之宣告，因身體、教育、職業、家庭之關係或
      其他正當事由，執行顯有困難者，得以一元以上三元以下
      折算一日，易科罰金。」，又被告行為時之易科罰金折算
      標準，修正前罰金罰鍰提高標準條例第二條〈現已刪除〉
      係規定就其原定數額提高為一百倍折算一日，則本件被告
      行為時之易科罰金折算標準，應以銀元三百元折算一日，
      經折算為新臺幣後，應以新臺幣九百元折算為一日；惟修
      正後則規定：「犯最重本刑為五年以下有期徒刑以下之刑
      之罪，而受六個月以下有期徒刑或拘役之宣告者，得以新
      臺幣一千元、二千元或三千元折算一日，易科罰金。」，
      是修正後之規定並非有利於被告。
（四）修正前刑法第二十八條規定：「二人以上共同實施犯罪之
      行為者，皆為正犯。」修正後則規定：「二人以上共同實
      行犯罪之行為者，皆為正犯。」修正後刑法將原來共同正
      犯之共同「實施」犯罪，改為「實行」犯罪，排除完全未
      參與犯罪相關行為之「實行」的「陰謀共同正犯」及「預
      備共同正犯」，此屬行為可罰性要件之變更，亦屬法律變
      更，惟本件被告係與他人共同「實行」犯罪，是修正後之
      規定並非有利於被告。
（五）經綜合前述各項罪刑法律變更，整體為「從舊從輕」之比
      較結果，應一體適用被告行為時即舊刑法之規定，較有利
      於被告，合先敘明。
三、核被告所為，係犯刑法第二百十六條、第二百十四條之行使
    使公務員登載不實文書罪。又被告使公務員登載不實文書之
    低度行為，為行使使公務員登載不實文書之高度行為所吸收
    ，均不另論罪。又被告與葉勝戊、真實姓名不詳之成年仲介
    業者間，就上開犯行有犯意聯絡與行為分擔，為共同正犯。
    另被告先後多次行使使公務員登載不實文書之犯行，時間緊
    接，觸犯構成要件相同之罪名，顯係基於概括犯意為之，為
    連續犯，應依修正前刑法第五十六條規定論以一罪，並加重
    其刑。公訴意旨雖未論及前開持不實戶籍謄本向內政部入出
    境管理局辦理申請被告來臺依親而行使使公務員登載不實文
    書之犯行，然此部分與經起訴之部分具有連續犯之裁判上一
    罪關係，為起訴效力所及，本院自應併予審理，附此敘明。
    爰審酌被告以假結婚方式入境，使我國戶籍、外國人口管理
    等資料產生錯誤，對於我國戶政機關對於戶政管理之正確性
    及警察機關對於外國人口管理作業之正確性所生之損害非輕
    ，惟犯後坦承犯行，尚有悔意等一切情狀，量處如主文所示
    之刑，並諭知易科罰金之折算標準，以示懲儆。又被告係外
    國人，並依修正後刑法第九十五條宣告其於刑之執行完畢或
    赦免後，驅逐出境。
據上論斷，應依刑事訴訟法第二百七十三條之一第一項、第二百
九十九條第一項前段，刑法第二百十六條、第二百十四條、第九
十五條，修正前第二十八條、第五十六條、第四十一條第一項前
段，罰金罰鍰提高標準條例第一條前段，修正前罰金罰鍰提高標
準條例第二條，判決如主文。
本案經檢察官沈志成到庭執行職務
中　　華　　民　　國　　96　　年　　3 　　月　　14　　日
                  刑事第十五庭  審判長法　官  陳鴻清
                                      法  官  朱嘉川
                                      法  官  劉安榕
上列正本證明與原本無異。
如不服本判決，應於判決送達後十日內向本院提出上訴狀（應附
繕本），上訴於臺灣高等法院。
                                      書記官  楊馥如
中　　華　　民　　國　　96　　年　　3 　　月　　23　　日
附錄本案論罪科刑法條全文：
中華民國刑法第216條
行使第二百十條至第二百十五條之文書者，依偽造、變造文書或
登載不實事項或使登載不實事項之規定處斷。
中華民國刑法第214條
明知為不實之事項，而使公務員登載於職務上所掌之公文書，足
以生損害於公眾或他人者，處三年以下有期徒刑、拘役或五百元
以下罰金。
